【裁判字號】    90,易,770
【裁判日期】    900927
【裁判案由】    詐欺等
【裁判全文】
臺灣臺南地方法院刑事判決                            九十年度易字第七七號
    公  訴  人  臺灣台南地方法院檢察署檢察官
    被      告  甲○○
    選任辯護人  楊慧娟
右列被告因詐欺等案件，經檢察官提起公訴 (八十九年度偵字第一三五六三號)，本
院判決如左：
    主  文
甲○○共同意圖為自己不法之所有，以詐術使人將本人之物交付，處有期徒刑柒月，
緩刑參年。
扣案變造行車執照壹張沒收。
    事  實
一、甲○○前因故積欠丙○○（另行審結）新台幣（下同）四萬餘元之債務無力清償
    ，為求丙○○免除前開債務，竟與丙○○及戊○○（另行審結）與一姓名年籍不
    詳之成年女子，共同基於行使變造特種文書及意圖為自己不法所有之犯意連絡，
    於民國八十八年九月間某日，在台中市○○路五十號五樓之二處，由甲○○提供
    其所有之照片一張交予丙○○，丙○○復轉交予戊○○，戊○○旋於不詳地點，
    以將甲○○所有之前開照片一紙，換貼於不知情之己○○於八十八年八月十九日
    十八時許，在桃園縣桃園市○○街處遺失之國民身分證一紙上之方式，而為變造
    國民身分證，足以生損害於戶籍機關對於戶籍管理之正確性及己○○。甲○○復
    承前犯意，並明知戊○○、丙○○與該成年女子，於八十八年九月二十七日在台
    南市區交付予其之引擎號碼：ＷＢＡＨＤ六一０九０ＧＪ八二三八八號自用小客
    車一輛為來源可疑之贓物（該車原係乙○○所有，前於八十八年四月一日在台北
    市○○路○段三二九號前失竊），且戊○○等人併同交付之行車執照（該行照之
    所有人登記為己○○，車牌號碼亦為己○○所有與前開自用小客車同型之ＬＶ—
    三一三一號，惟引擎號碼已改為乙○○所有前開自用小客車之ＷＢＡＨＤ六一０
    九０ＧＪ八二三八八號）亦為經變造之特種文書，竟仍予以收受，並於同日與戊○○等人，共乘前開自用小客車至位於台南市○區○○路三八六號之東光當鋪前
    ，改由甲○○駕駛前開自用小客車，並與該名成年女子進入前開當鋪，旋由甲○○向東光當鋪職員丁○○自稱為「己○○」，為前開自用小客車之所有人，且欲
    典當前開自用小客車，並提示前開變造之「己○○」國民身分證，且交付前開變
    造之行照予丁○○而為行使，足以生損害於戶政機關對於戶籍及監理機關對於車
    籍管理之正確性與己○○、乙○○二人，並以此詐術，致使丁○○陷於錯誤，而
    同意甲○○以四十萬元典當前開自用小客車，且當場交付四十萬元予甲○○。甲○○得手後，旋將詐得之款項及前開變造之國民身分證交還予戊○○等人。嗣經
    己○○發現其所有之車牌號碼ＬＶ—三一三一號自用小客車遭人過戶，即報警後
    循線查獲，並扣得戊○○所有供彼等犯罪所用之行照一紙。
二、案經台南市警察局第四分局報告台灣台南地方法院檢察署檢察官偵查起訴。
    理  由
一、訊據被告甲○○於本院審理時，固坦承於前開時地與同案被告戊○○、丙○○等
    人共乘前開自用小客車至東光當鋪，並由其與該名成年女子進入東光當鋪，且由
    其持經變造之「己○○」國民身分證及前開變造之行照至東光當鋪處，將前開自
    用小客車典當得款四十萬元，惟矢口否認涉有變造國民身分證、行使變造行照、
    收受贓物及詐欺取財等罪嫌，辯稱前開變造之國民身分證上照片係伊於八十八年
    三月間交予同案被告丙○○請其代為辦理護照，並不知被告丙○○將該照片用以
    變造「己○○」之國民身分證；又伊不知前開行照係經變造及前開自用小客車係
    贓物等情，且伊並未收受前開自用小客車云云。經查：(1)被告甲○○於前揭時地
    持前開經變造之國民身分證、行照及前開自用小客車至東光當鋪典當得款四十萬
    元等情，業據被告甲○○於偵審中自承不諱，核與東光當鋪職員丁○○於警訊中
    指陳明確，並有前開變造之行照一紙在卷可稽，被告甲○○此部分自白與事實相
    符，堪以採信。(2)同案被告丙○○於警訊中供稱：（問：你於八十八年九月間，
    如何取得甲○○人頭照片？）「當時我跟甲○○說，我有位朋友叫戊○○，他想
    問妳要一張相片，「當車」時要用。」（參見警訊三十四頁背面），依此，被告
    甲○○於交付照片之際，應知同案被告丙○○代戊○○向其拿取照片，即欲用以
    冒名典當，被告甲○○辯稱照片係八十八年三月間交付予丙○○，請其代辦護照
    ，為丙○○擅自用以變造前開國民身分證，伊並不知情云云，顯與事實不符。況
    被害人己○○之國民身分證係八十八年八月十九日於桃園縣地區遺失一節，業據
    被害人己○○於警訊中陳明在卷，是依常情，被告丙○○當無於被害人遺失國民
    身分證五個月之前，即行預留被告甲○○照片，以供日後變造被害人國民身分證
    之用，被告甲○○此部分所辯，當無可採。(3)又被告甲○○明知自己並非被害人
    己○○，竟持「己○○」之國民身分證，並向東光當鋪職員丁○○自稱係「己○○」，且為前開自用小客車之所有權人，而向東光當鋪典當得款四十萬元，是被
    告甲○○所為自屬詐欺行為，被告甲○○徒以並無詐欺犯意云云為辯，顯係事後
    卸責之詞，當無可採。另被告甲○○至東光當鋪冒用被害人己○○名義典當之際
    ，另同案被告戊○○與丙○○均未出面等情，業據被告甲○○於警訊及偵審中迭
    次坦承不諱，是依被告甲○○為一成年人之社會經驗，既見戊○○等人交付之國
    民身分證業經偽造，且要求其冒用他人名義典當，當知該車及相關證件均屬來源
    有疑之物，否則同案被告戊○○等人自行典當即可，何庸以免除被告甲○○債務
    為酬，並要求被告甲○○冒用「己○○」名義，以代彼等出面典當？被告甲○○
    辯稱不知前開自用小客車與行照有問題云云，顯與常情有違，當無可採。又被告
    甲○○於本院審理時自承與同案被告戊○○同乘前開自用小客車距東光當鋪不遠
    處後，戊○○等人即下車，交由該名成年女子續行駕駛，至東光當鋪前，復換由
    其駕駛，行駛距離約有五百公尺等語（參見本院九十年九月十三日審判筆錄），
    依此，被告甲○○先與同案被告戊○○等人共乘前開自用小客車，且曾自行駕駛
    前開自用小客車達五百公尺之遙，復參諸前述前開自用小客車係被告甲○○持以
    向東光當鋪典當等情，是堪認被告甲○○確有收受前開自用小客車行為，依此，
    被告甲○○明知前開自用小客車為來源不明之贓物，而仍予以收受，自堪認被告
    甲○○確有收受贓物犯行，被告甲○○辯稱並無收受贓物犯行云云，當無可採。
    被告甲○○犯行明確，堪以認定。
二、核被告甲○○所為，係犯刑法第三百四十九條第一項之收受贓物罪、第二百十六
    條、第二百十二條之行使變造特種文書罪（公訴意旨誤為行使偽造特種文書）、
    第三百三十九條第一項之詐欺取財罪。被告甲○○與同案被告丙○○、戊○○及
    該成年女子間，有犯意聯絡與行為分擔，俱為共同正犯。被告甲○○等人變造特
    種文書而後行使，變造之低度行為應為行使之高度行為所吸收，不另論罪。被告
    以一行使行為，行使二變造之國民身分證及行照之特種文書，為想像競合犯，僅
    論以一行使變造特種文書罪。被告甲○○所犯前開三罪間，有方法結果之牽連關
    係，應依刑法第五十五條後段，從一重之詐欺取財罪處斷。爰審酌被告犯罪動機
    、手段、共同詐欺四十萬元，犯罪影響非微，惟僅取得免除四萬餘元債務之利益
    ，犯罪所得非鉅，犯罪後坦承部分犯行等一切情狀，量處如主文所示之刑，以資
    懲儆。又被告甲○○並非主謀，惡性較輕，前未曾受有期徒刑以上刑之宣告，有
    台灣高等法院被告全國前案紀錄表在卷可憑，其經此教訓後，應知所警惕，信無
    再犯之虞，本院因認所宣告之刑以暫不執行為適當，爰併諭知緩刑三年，以勵自
    新。扣案變造行車執照一張，係同案被告戊○○所有供彼等犯罪所用之物，爰依
    刑法第三十八條第一項第二款宣告沒收。
據上論斷，應依刑事訴訟法第二百九十九條第一項前段，刑法第二十八條、第二百十
六條、第二百十二條、第三百四十九條第一項、第三百三十九條第一項、第五十五條
、第七十四條第一款，第三十八條第一項第二款，罰金罰鍰提高標準條例第一條前段
，判決如主文。
本案經檢察官盧駿道到庭執行職務
中      華      民      國    九十      年      九      月    二十七    日
                                  臺灣臺南地方法院刑事第四庭
                                          法  官
附錄法條：
中華民國刑法第三百三十九條
意圖為自己或第三人不法之所有，以詐術使人將本人或第三人之物交付者
，處五年以下有期徒刑、拘役或科或併科一千元以下罰金。
以前項方法得財產上不法之利益或使第三人得之者，亦同。
前二項之未遂犯罰之。
右正本證明與原本無異。
如不服本判決，應於判決送達後十日內，向本院提出上訴狀。
                                          書記官
中    華    民    國      八十        年              月              日


司法院資訊處製作；財團法人民間司法改革基金會備份。
